【裁判字號】    98,上易,3099
【裁判日期】    990326
【裁判案由】    竊盜
【裁判全文】
臺灣高等法院刑事判決                98年度上易字第3099號
上  訴  人
即  被  告  甲○○
上列上訴人因竊盜案件，不服臺灣桃園地方法院98年度易字第86
9號，中華民國98年11月16日第一審判決（起訴案號：臺灣桃園
地方法院檢察署98年度偵字第8457號），提起上訴，本院判決如
下：
    主  文
上訴駁回。
    事  實
一、甲○○於民國98年3月3日上午11時11分許，在桃園縣八德市
    ○○路l268號工廠前，因乙○○駕駛桃三交通有限公司車號
    628-MU號租賃用小客車（即計程車）前往上址找其友人顏建
    宗借用物品，於下車後未將串有一面金牌（約6兩重，純金
    ）之車鑰匙拔下，甲○○見有機可乘，竟意圖為自己不法之
    所有，於是日上午11時50分許打開上開租賃小客車駕駛座車
    門，以徒手拉扯方式，將上開金牌自車鑰匙串上扯下而竊取
    之，得手後即離開現場，嗣經乙○○返回車內發現鑰匙串上
    之金牌不翼而飛，乃請託顏建宗調閱現場監視錄影帶畫面察
    看並報警處理，始循線查獲上情。
二、案經乙○○訴由桃園縣政府警察局八德分局報請臺灣桃園地
    方法院檢察署檢察官偵查起訴。
    理  由
一、訊之被告甲○○固坦承有於上揭時間至上開地點之事實，惟
    矢口否認有何竊盜犯行，於原審辯稱：伊並沒有靠近租賃小
    客車，也沒有摸車門，伊沒有竊取乙○○之金牌，伊到現場
    是因為跟老闆一起去拜拜；後改稱：因為伊沒有錢，伊到現
    場是去跟人家借錢；再改稱：伊是去那邊工作；而於本院則
    辯稱：伊當時在現場，因伊是顏建宗僱用在那邊工作的工人
    ，伊當時要跟顏建宗去拜拜，所以才會看見伊從監視畫面走
    出到對面商店，車門把手上會有伊的指紋，是因伊認為乙○
    ○已離開，伊要再去跟顏建宗借錢，可能是不小心碰到才留
    下指紋，且在車上有採到伊之指紋，伊也覺得怪云云。經查
    ：
  (一)證人即告訴人乙○○於警詢時證述：98年3月3日上午11時許
    在桃園縣八德市○○路1268號工廠前，當時伊將租賃小客車
    停妥後未將車鑰匙拔下，車鑰匙上串有1塊約6兩重的金牌。
    從監視畫面只有看到一位男子，就是被告甲○○，在車輛旁
    邊徘徊等語（見98年度偵字第8457號偵查卷第9頁至第11 頁
    ），復於偵訊時證稱：伊認識被告甲○○，被告甲○○是做
    鐵窗的，伊是將車鑰匙跟金牌放在一起，被告甲○○趁伊下
    車之際疏未將車鑰匙拔下，欲連同金牌與全部的鑰匙一起拿
    走，但因為被告甲○○拉扯的力量不夠大，結果車鑰匙還斷
    掉留在汽車鎖頭裡面等語（見98年度偵字第8457號偵查卷第
    29頁），於原審證稱：案發當時伊會到現場去，是因為伊家
    裡裝鐵窗，有部分沒有裝好，所以就去跟被告甲○○的老闆
    顏建宗借電鑽，伊想說借了東西就走，且顏建宗的工廠離伊
    停車的地方很近，所以沒有將車鑰匙拔下，當天伊還有載一
    位楊姓友人一同到現場，伊車鑰匙上有金牌的事，工廠裡大
    部分的人都知道，因為伊常常去顏建宗的工廠聊天，車鑰匙
    有時候會放在桌上，所以被告甲○○應該也有看過，伊在裡
    面的時候，被告甲○○也在現場，後來被告甲○○離開了，
    伊那位友人說伊車上的東西丟了，伊才去車上看，伊原先下
    車時，車子的駕駛座車門是關緊的，但是這時候已經被打開
    了，伊發現車鑰匙的鑰匙柄連同金牌不見了，車鑰匙前端還
    留在車頭鎖內沒有拔走，伊請顏建宗調閱現場監視錄影畫面
    ，倒帶後發現被告甲○○從伊車邊過去，從伊開車到顏建宗
    的工廠，到發現金牌被竊，畫面只有看到被告甲○○一人在
    伊車邊，手上好像有拿東西，沒有其他人，後來伊報警處理
    ，被告甲○○已經不在現場，是顏建宗打電話叫被告甲○○
    回來處理，伊遭竊金牌正面刻有伊的名字，背面刻一條蛇，
    那是因伊屬蛇，當初是為了生日紀念才打造的，是純金，不
    是K金等語（見原審卷第37頁反面至第40頁）屬實。證人顏
    建宗於原審結證：被告甲○○是在伊工廠做臨時工，伊與告
    訴人乙○○是多年的朋友，告訴人乙○○常開上開租賃小客
    車到伊工廠聊天，伊有看過告訴人乙○○串有金牌的車鑰匙
    ，告訴人乙○○已經使用很多年，那塊金牌長約5公分，寬
    約2、3公分，厚約3公釐，上面有刻告訴人乙○○的名字，
    還有刻一條蛇，有好幾兩重。當天不知道為什麼被告甲○○
    會出現在現場，當天沒有工作，被告甲○○離開時，伊也不
    知道，後來金牌不見了，伊就打電話叫被告甲○○回來，但
    是被告甲○○沒有接電話，伊就打電話給被告甲○○另外一
    位友人，請那位友人趕快叫被告甲○○回來處理事情等語（
    見原審卷第40頁反面至第41頁反面）屬實。觀諸證人即告訴
    人乙○○於警詢、偵訊及原審之證詞，均屬一致，並無瑕疵
    ，亦與證人顏建宗之證詞相符，且與現場照片所示租賃小客
    車之車鑰匙柄已遭扯斷竊走，車鑰匙前端仍遺留於車頭鎖之
    情形相合（見98年度偵字第8457號偵查卷第17頁），堪認屬
    實。而細繹上開證人證詞可知，告訴人乙○○上開租賃小客
    車之車鑰匙上確實串有約6兩重之金牌乙面，而案發當日告
    訴人乙○○駕駛租賃小客車前往顏建宗上址工廠前並未將車
    鑰匙拔下，當時被告甲○○亦在現場，待被告甲○○離開現
    場後，上開金牌連同車鑰匙柄已遭扯斷竊走等節，應可認定
    。另證人顏建宗上址工廠之監視錄影畫面，於案發當時拍攝
    靠近租賃小客車之人，為被告甲○○，亦據被告甲○○坦承
    在卷（見原審卷第42頁反面），參諸臺灣桃園地方法院檢察
    署勘驗案發當日現場監視錄影畫面之勘驗紀錄：98年3月3日
    上午11時11分09秒，告訴人乙○○所駕駛之租賃小客車停放
    於證人顏建宗上址工廠前，同日上午11時11分20秒，告訴人
    乙○○下車，同日11時49分25秒，被告甲○○從上址工廠外
    出走向租賃小客車，在上開租賃小客車駕駛座左側來回走動
    ，並停留。同日上午11時50分41秒，被告甲○○離開上開租
    賃小客車，朝馬路離去（見原審卷第7頁）。復參以上開租
    賃小客車案發後於駕駛座車門把手附近採集指紋2枚，確與
    被告甲○○之右環指、右小指之指紋相符，有內政部警政署
    刑事警察局鑑驗書、桃園縣政府警察局八德分局現場勘查報
    告書、指紋初步比對報告書各1份在卷可按（見98年度偵字
    第8457號偵查卷第19頁至第20頁），足見被告甲○○確有於
    上揭時地，以手碰觸告訴人乙○○所駕駛租賃小客車駕駛座
    車門無訛。是綜合上開證人證詞、現場監視錄影畫面勘驗紀
    錄、指紋比對鑑驗書、現場勘查報告書、指紋初步比對報告
    書等相互勾稽，可見被告甲○○確於上揭時地，徒手打開租
    賃小客車駕駛座車門，拉扯竊取串於車鑰匙上之金牌乙面，
    連同車鑰匙柄一同扯下後離開現場等事實，灼然明甚。
  (二)被告甲○○雖以前詞置辯；惟查被告甲○○於警詢供稱其至
    現場係為了與老闆一同去拜拜云云，於偵訊時改稱至現場係
    因為向朋友借錢，而於原審及本院審理時翻異前詞，再改稱
    其至現場是去工作云云，其供詞前後不一，顯難遽採；況證
    人即被告之雇主顏建宗證稱被告當日並無工作，其並不清楚
    被告為何要到工廠去等語明確；再被告於案發當時確有靠近
    告訴人乙○○所駕駛之上開租賃小客車，於駕駛座附近停留
    ，且案發後，上開租賃小客車駕駛座車門把手上確實遺留被
    告之右環指及右小指之指紋，有前開現場監視錄影畫面勘驗
    紀錄、指紋比對鑑驗書等在卷可稽，依證人即告訴人乙○○
    之上開證詞，參以上開監視畫面勘驗紀錄可知，案發當時僅
    被告一人至其所駕駛之租賃小客車徘徊，且被告亦知悉告訴
    人乙○○車鑰匙上串有金牌乙面，衡情，苟非被告確基於不
    法所有之意圖而竊取告訴人乙○○之上開金牌乙面，其何須
    至租賃小客車駕駛座附近徘徊觀望，並碰觸駕駛座車門把手
    而遺留指紋？足見其所辯各節，均飾卸之詞，委無足採。至
    被告甲○○請求傳喚與告訴人乙○○一同至案發現場之楊姓
    友人為證，惟依上開現場監視錄影畫面顯示僅有被告一人有
    至告訴人乙○○所駕駛之租賃自小客車駕駛座附近徘徊、停
    留，且乙○○於原審亦結證：伊之楊姓友人是在被告靠近租
    賃小客車前約5分鐘有出現在監視畫面中，是在工廠門旁邊
    、裡面、外面走來走去，並沒有靠近租賃小客車等語（見原
    審卷第39頁反面）明確，足認乙○○之楊姓友人於上揭時地
    並未靠近租賃小客車至為明確，可認該楊姓男子與本案犯罪
    事實，並無調查之必要性及關連性，併此敘明。
  (三)綜上所述，被告甲○○上開所辯，均不足採，被告於上揭時
    地，以前揭方式，徒手竊取上開金牌1面，洵堪認定。
二、論罪科刑：核被告甲○○所為，係犯刑法第320條第1項竊盜
    罪。又被告以外之人於偵查中向檢察官所為之陳述，除顯有
    不可信之情況者外，得為證據，刑事訴訟法第159條之1第2
    項定有明文。查證人即告訴人乙○○於偵查中向檢察官所為
    之陳述，自筆錄內容觀之，並無不正方法取供之情事，或有
    顯不可信之情況，依上開規定，自有證據能力。再被告以外
    之人於審判外之言詞或書面陳述，除法律有規定者外，不得
    作為證據；被告以外之人於審判外之陳述，雖不符合刑事訴
    訟法第159條之1至第159條之4之規定，而經當事人於審判程
    序同意作為證據，法院審酌該言詞陳述或書面陳述作成時之
    情況，認為適當者，亦得為證據，而當事人、代理人或辯護
    人於法院調查證據時，知有上開不得為證據之情形，而未於
    言詞辯論終結前聲明異議者，視有前項之同意，刑事訴訟法
    第159條第1項及第159條之5分別定有明文。本件證人即告訴
    人乙○○於警詢中所為之陳述，雖為被告以外之人於審判外
    之言詞陳述，然經原審及本院於審判程序提示予被告並告以
    要旨，被告對於證據能力並未表示意見，且未聲明異議，又
    審酌上開證人警詢筆錄之記載，並無不正取供之情事，且證
    人於警詢時並無具結之可能，故就此等審判外言詞陳述作成
    時之情況，應認為適當，依前揭法條意旨，得援為本案證據
    。又卷附現場勘查報告書及現場勘查紀錄表、現場照片、現
    場監視器光碟等，經原審於審判程序提示予被告並告以要旨
    ，被告對於證據能力亦未表示意見，且均未聲明異議，審酌
    上開審判外書面陳述並無不法取證之情事，且均足佐證本件
    竊盜案件之現場情況，是審酌應認為適當，依上揭法條意旨
    ，亦得援為本案證據。
三、原審以被告犯行明確，依刑法第320條第1項、第41條第1項
    前段，刑法施行法第1條之1第1項、第2項前段規定，並審酌
    被告甲○○正值壯年，社會歷練已豐，不思以正當方式賺取
    財物，而以竊盜行徑為之，且被告甲○○素行不端，品行欠
    佳，犯後飾詞否認犯行，未見悔意，並兼衡本件遭竊之金牌
    乙面價值不低，及被告之犯罪動機、目的、生活狀況、智識
    程度等一切情狀，認被告甲○○竊盜，判處有期徒刑6月，
    如易科罰金，以新臺幣1千元折算1日，經核於法並無違誤，
    量刑亦屬妥適，被告上訴意旨稱仍執陳詞，就原審已詳加調
    查及判決理由已說明之事項再行爭執，所辯不足採信，已如
    前各項所述，是其上訴，核無理由，應予駁回。
據上論斷，應依刑事訴訟法第368條，判決如主文。
本案經檢察官黃全祿到庭執行職務。
中    華    民    國    99    年    3    月     26    日
                  刑事第二十三庭  審判長法  官  許宗和
                                        法  官  林海祥
                                        法  官  潘進柳
以上正本證明與原本無異。
不得上訴。
                                        書記官  任正人
中    華    民    國    99    年    3     月    26    日

附錄論罪科刑法條：
刑法第320條
意圖為自己或第三人不法之所有，而竊取他人之動產者，為竊盜
罪，處5年以下有期徒刑、拘役或5百元以下罰金。

司法院資訊處製作；財團法人民間司法改革基金會備份。
